【裁判字號】    99,抗,71
【裁判日期】    990226
【裁判案由】    給付貨款
【裁判全文】
臺灣高等法院高雄分院民事裁定            99年度抗字第71號
抗  告  人  英屬維京群島商群體國際股份有限公司台灣分公司
法定代理人  甲○○
相  對  人  艷陽企業股份有限公司
法定代理人  乙○○
上列抗告人與相對人間給付貨款事件，對於民國98年12月28日臺
灣高雄地方法院98年度審訴字第2230號所為裁定提起抗告，本院
裁定如下：
    主  文
原裁定廢棄。
    理  由
一抗告意旨略以：其起訴請求相對人給付本件貨款新臺幣（下同
  ）556,250 元經原法院受理後（下稱本案訴訟），因另件抗告
  人請求相對人給付貨款120 萬元，亦經原法院以民國98年度審
  訴字第2240號清償債務事件（下稱他案訴訟）受理，而原法院
  將他案訴訟移付調解時，兩造合意併就本案訴訟之貨款予以調
  解，嗣經原法院於98年12月2 日以98年度審移調字第264 號併
  予調解成立（下稱系爭調解），且抗告人亦當場表明願撤回本
  案訴訟，並記明於調解筆錄，復經抗告人訴訟代理人邱文智簽
  名在卷。因系爭調解成立時未論及撤回本案訴訟之期限，故抗
  告人於系爭調解成立後至本案訴訟第一審言詞辯論前之相當期
  間內，均可撤回本案訴訟。嗣本案訴訟承辦書記官於98年12月
  24日以電話與抗告人聯絡，詢問為何仍尚未具狀撤回起訴，抗
  告人回覆乃因抗告人與相對人於系爭調解成立後，尚有未履行
  完畢事項及其他事項與相對人協調中，故尚未具狀撤回起訴。
  詎原法院誤解抗告人真意，認抗告人「欲續行本案訴訟，無意
  撤回起訴」，逕依民事訴訟法第249 條第1 項第7 款之規定，
  裁定駁回本案訴訟（下稱原裁定）。惟本案訴訟係因「併予調
  解」之方式，而與他案訴訟發生調解之效力，故抗告人並未就
  同一事件更行起訴，當無違背民事訴訟法第253 條之規定，亦
  非屬其訴訟標的為確定判決之效力所及之情形，是以並無民事
  訴訟法第249 條第1 項第7 款之適用。原裁定逕行駁回本案訴
  訟，致抗告人無從依據民事訴訟法第83條之規定，向原審法院
  聲請退還裁判費3 分之2 ，有損抗告人之權益。爰提起本件抗
  告，請求廢棄原裁定等語。
二按訴之撤回應以書狀為之。但於期日，得以言詞向法院或受命
  法官為之。以言詞所為訴之撤回，應記載於筆錄，如他造不在
  場，應將筆錄送達；調解程序，由簡易庭法官行之。但依第42
  0 條之1 第1 項移付調解事件，得由原法院、受命法官或受託
  法官行之。調解由法官選任調解委員1 人至3 人先行調解，俟
  至相當程度有成立之望或其他必要情形時，再報請法官到場。
  但兩造當事人合意或法官認為適當時，亦得逕由法官行之；司
  法事務官處理事件作成之文書，其名稱及應記載事項各依有關
  法律之規定。前項文書之正本或節本由司法事務官簽名，並蓋
  法院印；司法事務官處理事件所為之處分，與法院所為者有同
  一之效力；司法事務官辦理下列事務：一返還擔保金事件、調
  解程序事件、督促程序事件、保全程序事件、公示催告程序裁
  定事件、確定訴訟費用額事件。民事訴訟法第262 條第2 項、
  第3 項、第406 條之1 第1 項、第2 項、第240 條之2 第1 項
  、第2 項、第240 條之3 、法院組織法第17條之2 第1 項第1
  款定有明文。亦即調解程序事件原由法官辦理，嗣因民事訴訟
  法及法院組織法之修正，乃將現行民事訴訟法所規定之調解程
  序事件移轉由司法事務官辦理，且司法事務官辦理調解程序事
  件，其處理事件所為之處分，與法院所為者有同一之效力，易
  言之，司法事務官辦理依法律移轉之事件，於該事件即代表法
  院。是以，原告於調解期日以言詞向司法事務官為撤回起訴之
  表示，即等同向法院為之，其經記明筆錄者，當然發生訴之撤
  回之效力，非以書狀為必要。
三經查：本案訴訟請求之貨款金額與他案訴訟，業經原法院於98
  年12月2 日併予調解成立，抗告人遂於系爭調解成立時，當場
  表明願撤回本案訴訟等語，復經抗告人訴訟代理人邱文智簽名
  於筆錄一節，有系爭調解筆錄附卷可稽（見系爭調解卷第21頁
  ）。亦即抗告人於系爭調解成立時，當場以言詞向代表法院辦
  理調解程序事件之司法事務官表示撤回本案訴訟，並記明於筆
  錄，足認抗告人所為本案訴訟之撤回意思表示已到達法院，則
  揆諸上開說明，本案訴訟當然發生訴之撤回之效力。本案訴訟
  既為撤回，則訴訟繫屬消滅，法院自無從裁判，是以，原審法
  院依民事訴訟法第249 條第1 項第7 款之規定，裁定駁回抗告
  人之本案訴訟，乃與法不符。抗告意旨指摘原裁定不當，求予
  廢棄，非無理由，爰裁定如主文所示。
四據上論結，本件抗告為有理由，依民事訴訟法第492 條前段，
  裁定如主文。
中    華    民    國    99    年    2     月    26    日
                            民事第四庭
                                審判長法官  蔡文貴
                                法      官  黃科瑜
                                法      官  謝靜雯
以上正本證明與原本無異。
本件不得再抗告。
中    華    民    國    99    年    2     月    26    日
                                書  記  官  楊茱宜

司法院資訊處製作；財團法人民間司法改革基金會備份。
